【裁判字號】    99,重訴,235
【裁判日期】    990929
【裁判案由】    損害賠償
【裁判全文】
臺灣士林地方法院民事判決             99年度重訴字第235號
原      告  乙○○○
訴訟代理人  甲○○
被      告  丙○○
訴訟代理人  己○○
被      告  全翔交通有限公司
法定代理人  丁○
訴訟代理人  戊○○
上列當事人間刑事附帶民事損害賠償事件，經本院刑事庭移送前
來（本院99年度審重交附民字第10號），本院於民國99年9 月7
日言詞辯論終結，判決如下：
    主  文
被告應連帶給付原告新臺幣伍拾肆萬貳仟陸佰陸拾柒元，及自民
國九十九年七月二十八日起至清償日止，按週年利率百分之五計
算之利息。
原告其餘之訴駁回。
本判決第一項於原告以新臺幣壹拾捌萬元為被告供擔保後，得假
執行。
原告其餘假執行之聲請駁回。
    事  實  及  理  由
一、原告起訴主張：
  (一)被告丙○○（下稱丙○○）係受僱於被告全翔交通有限公司
    （下稱全翔公司。與丙○○合稱被告）之司機，於民國98年
    7 月14日9 時19分許，駕駛車牌號碼A2-246號營業用遊覽大
    客車（下稱系爭車輛），將車子停放於臺北縣三芝鄉○○街
    「三芝熱帶嶼」社區之停車場時，本應注意確實將車子熄火
    煞停，始得下車，且依當時情狀，並無不能注意之情事，竟
    疏未將系爭車輛引擎熄火，且未確實拉起手煞車，即逕自下
    車，致系爭車輛自動滑行倒退至社區警衛室旁，撞及行經該
    處之原告，原告並因此受有左股骨幹骨折、頭部外傷、臉開
    放性傷口及胸壁挫傷等傷害（下稱系爭交通事故），並因此
    支出醫療費用新臺幣（下同）3 萬6,568 元、添購輪椅及助
    行器費用6,099 元。又原告雖年已80歲，惟身體一向健朗，
    除一手照護罹癌之丈夫外，還可種花蒔草，蛙式游泳500 公
    尺亦無問題。因系爭交通事故之發生，致傷勢復原難期，恐
    成殘廢，身心受有巨大的痛苦，家人亦因突然必須同時照顧
    兩位年邁重病雙親而同受其累，應得請求精神慰撫金725 萬
    7,333 元。爰依民法第184 條、第188 條規定，起訴聲明請
    求：被告應連帶給付原告730 萬元，及自98年7 月14日起至
    清償日止，按週年利率5%計算之利息。
三、被告則辯稱：丙○○受僱於全翔公司，於98年7 月14日確有
    未熄火即離開系爭車輛，車輛嗣後往下滑動並撞及原告致其
    受傷之情，對醫療費及輪椅助行器費用不爭執，但原告請求
    之慰撫金太高等語。並聲明請求判決：駁回原告之訴。
四、茲析述本院得心證之理由如下：
  (一)被告應就原告所受之損害負連帶賠償責任：
    按因故意或過失，不法侵害他人之權利者，負損害賠償責任
    ，民法第184 條第1 項前段定有明文。又受僱人因執行職務
    ，不法侵害他人之權利者，由僱用人與行為人連帶負損害賠
    償責任，民法第188 條第1 項前段亦規定甚明。本件丙○○
    受僱於全翔公司，於執行職務中發生系爭交通事故，過失不
    法侵害原告之權利，依前開法條規定，被告即應就原告之損
    害，負連帶賠償責任。
  (二)原告得請求被告連帶賠償之項目及數額：
    1.按不法侵害他人之身體或健康者，對於被害人因此喪失或
      減少勞動能力或增加生活上之需要時，應負損害賠償責任
      ，民法第193 條第1 項規定甚明。原告主張其於系爭交通
      事故受傷，致支出醫療費用3 萬6,568 元、添購輪椅及助
      行器費用6,099 元，被告對該費用之支出及其金額均不爭
      執，堪認原告該部分之主張有理由。
    2.精神慰撫金部分：
      (1)按不法侵害他人之身體、健康者，被害人雖非財產上之
        損害，亦得請求賠償相當之金額，民法第195 條第1 項
        前段規定甚明。又受僱人因執行職務，不法侵害他人身
        體或健康，被害人依民法第195 條第1 項及第188 條第
        1 項規定，請求受僱人及其僱用人連帶賠償相當金額之
        慰撫金時，法院對於慰撫金之量定，應斟酌該受僱人及
        應負連帶賠償責任之僱用人，並被害人之身份、地位及
        經濟狀況等關係定之。
      (2)本院衡量原告年逾80歲、為國小肄業、平日在家照顧丈
        夫。丙○○為大專畢業、薪資每月3 萬元，全翔公司資
        本額約1,000 萬元等情，並參酌丙○○之過失程度、原
        告之傷勢等一切情狀，認原告請求被告連帶賠償精神慰
        撫金725 萬7,333 元，核屬過高，應予核減至50萬元始
        為適當。
      (3)據上所述，原告因系爭交通事故受傷，得請求被告連帶
        賠償之金額為54萬2,667 元（含醫療費用3 萬6,568 元
        、輪椅及助行器費用6,099 元、精神慰撫金50萬元）
      (4)末按給付無確定期限者，債務人於債權人得請求給付時
        ，經其催告而未為給付，自受催告時起，負遲延責任。
        其經債權人起訴而送達訴狀，或依督促程式送達支付命
        令，或為其他相類之行為者，與催告有同一之效力；遲
        延之債務，以支付金錢為標的者，債權人得請求依法定
        利率計算之遲延利息，民法第229 條第2 項、第233 第
        1 項前段分別定有明文。本件原告雖請求被告自侵權行
        為發生日即98年7 月14日起給付遲延利息，惟原告請求
        被告損害賠償，並無確定給付期限，須經催告後被告始
        負遲延責任，而被告收受起訴狀繕本既具有催告效力，
        從而，原告僅得請求自起訴狀繕本送達翌日即99年4 月
        28日起至清償日止，按週年利率5%計算之遲延利息。至
        原告催告被告為給付前，因被告尚毋庸負遲延責任，原
        告即不得請求被告給付遲延利息。
五、綜上所述，原告依侵權行為之法律關係，起訴請求被告連帶
    賠償54萬2,667 元，及自99年7 月28日起至清償日止，按週
    年利率5%計算之利息，為有理由，應予准許。逾此部分，則
    屬無據，應予駁回。
六、原告陳明願供擔保，聲請宣告假執行，就其勝訴部分並無不
    合，爰酌定相當擔保准許之。至原告敗訴部分，其假執行之
    聲請已因訴之駁回而失所附麗，應併予駁回之。
七、本件事證已經明確，兩造其餘攻擊、防禦方法，核與結論之
    判斷不生影響，爰不一一論列。附此敘明。
九、本件為刑事附帶民事訴訟，毋庸繳交第一審裁判費，並無諭
    知訴訟費用負擔之必要，併予說明。
十、據上論結，原告之訴為一部有理由，一部無理由，依民事訴
    訟法第390 條第2 項，判決如主文。
中    華    民    國    99    年    9     月    29    日
                  民事第二庭  法  官  王怡雯
以上正本證明與原本無異。
如對本判決上訴，應於判決送達後20日內向本院提出上訴狀；若
委任律師提起上訴者，應一併繳納上訴審裁判費，否則本院得不
命補正逕行駁回上訴。
中    華    民    國    99    年    10    月    4     日
                              書記官  桂大永

司法院資訊處製作；財團法人民間司法改革基金會備份。
